【裁判字號】    95,交聲,849
【裁判日期】    951127
【裁判案由】    聲明異議
【裁判全文】
臺灣臺南地方法院交通事件裁定         95年度交聲字第849號
移送機關    交通部公路總局嘉義區監理所臺南監理站
受處分人
即異議人    乙○○
                    送達代收.
上列受處分人因違反道路交通管理處罰條例案件，對於交通部公
路總局嘉義區監理所臺南監理站民國九十五年八月十五日所為之
裁決處分（處分案號：嘉監南字第裁七四—Ｂ00000000
號），聲明異議，本院裁定如下：
    主  文
異議駁回。
    理  由
一、聲明異議意旨略以：如附件聲明異議狀所載。
二、按汽車（含機器腳踏車）駕駛人轉彎時，有不依標誌、標線
    、號誌指示者，處新臺幣六百元以上一千八百元以下罰鍰；
    並記違規點數一點；汽車駕駛人，駕駛汽車有違反道路交通
    管理處罰條例之行為，經交通勤務警察或依法令執行交通稽
    查任務人員制止時，不聽制止或拒絕停車接受稽查而逃逸者
    ，除按各該條規定處罰外，處新臺幣三千元以上六千元以下
    罰鍰；並記違規點數一點；汽車駕駛人不服指揮稽查而逃逸
    ，當場不能製單舉發者，得對汽車所有人逕行舉發處罰；前
    開逕行舉發，應記明車輛牌照號碼、車型等可資辨明之資料
    ，以汽車所有人為被通知人製單舉發，道路交通管理處罰條
    例第四十八條第一項第二款、第六十三條第一項第一款、第
    六十條第一項、第六十三條第一項第一款、第七條之二第一
    項第四款前段、第三項分別定有明文。次按機器腳踏車行駛
    之車道及轉彎，應依標誌或標線之規定行駛；無標誌或標線
    者，在同向三車道以上道路，均應以兩段方式進行左轉彎；
    而設於實施機慢車兩段左轉路口附近顯明之處，並配合劃設
    機慢車左轉待轉區標線之機慢車兩段左轉標誌，係用以告示
    左轉機器腳踏車或慢車駕駛人應遵照號誌指示，在號誌顯示
    允許直行時先行駛至右前方路口之左轉待轉區等待左轉，俟
    該方向號誌顯示允許直行後，再行續駛，以兩段方式完成左
    轉，道路交通安全規則第九十九條第一項、同項第三款及道
    路交通標誌標線號誌設置規則第六十五條亦著有明文。又有
    應為送達之處所不明之情形而無人為公示送達之申請者，行
    政機關為避免行政程序遲延，認為有必要時，得依職權命為
    公示送達；而公示送達自於行政機關公告欄黏貼公告之日起
    ，經二十日發生效力，行政程序法第七十八條第三項、第八
    十一條亦分別規定甚明。
三、經查：
  (一)本件受處分人即異議人乙○○所有之車號ＬＣＨ─５７６號
    重型機車，係於民國九十五年三月十日十五時二十一分許，
    有經人騎駛而沿高雄市○○路由西向東行駛，在行經民生路
    與光華路設有「機車兩段式左轉標誌」之交叉路口時，未遵
    守上開號誌之指示以二段式之方式完成左轉，而逕行直接由
    民生路（西向北）左轉進入光華路行駛，適為在該路口值勤
    員警見狀當場鳴笛並加以攔查，因該機車騎士不僅拒絕停車
    接受稽查且逕自往光華路方向加速逃逸，經執勤員警記下違
    規車號，並比對電腦查詢之資料無訛後，始製單逕行舉發等
    情，有高雄市政府警察局高市警交字第Ｂ00000000
    號舉發違反道路交通管理事件通知單一紙在卷可稽，並經證
    人即本件舉發之員警丙○○於本院調查時到庭陳證：「（問
    ：本件是否你舉發，情形如何？）是我舉發的，當時我們巡
    邏組於高雄市○○路與光華路口執行巡邏勤務，我們於盤檢
    違規舉發，於十五時二十一分，有攔查車號ＬＣＨ─５７６
    號機車，因為駕駛人違規，而且攔檢沒有停車，我們回去後
    ，查證機車資料，廠牌、顏色與現場所見機車相符，逕行製
    單舉發」、「（問：當時執行地點？）於民生路與光華路口
    的東北角，在光華路邊」、「（問：當時看見車號ＬＣＨ─
    ５７６號機車，違規情形為何？）不依兩段式標誌行駛。當
    時機車是行駛沿民生路由西向東到達光華路做左轉往北而且
    是一次左轉，沒有分兩段式左轉」、「（問：該路口是否設
    置機車兩段式左轉的標誌？）有的【庭呈該路口設有兩段式
    左轉標誌照片一份，附卷】」、「（問：依據所提出的現場
    照片，照片一機車兩段式左轉的標誌的道路名稱？) 民生路
    」、「（問：依據照片二，機車兩段式左轉的標誌，設立地
    點？）設於民生路與光華路口的交岔點，正向民生路」、「
    （問：依據前開照片所示，是否沿民生路尚未到達光華路口
    時，就有設立機車兩段式左轉的標誌？）有的，而且前面也
    有機車兩段式左轉的提示標誌」、「（問：當時你們看見車
    號ＬＣＨ─５７６號機車未依規定兩段式左轉時，如何盤查
    ？）我們有鳴哨、鳴笛，指揮手勢，要求路邊停車，機車仍
    不依指示，往北加速離開」、「（問：當時現場的機車是否
    很多？攔查手勢是否明確？）沒有問題，因為有好幾位警員
    在場協助，而且分工，第一位鳴哨攔查未停，第二位仍會再
    後鳴哨攔停」、「（問：當時的天色如何？視線是否良好？
    ）當時天氣晴朗，視線良好」等語明確（見本院九十五年十
    月二日訊問筆錄），而異議人於同日庭訊時，對於其有於前
    揭時、地未依兩段左轉而逕行左轉往光華路繼續行駛之事實
    亦坦承確有其事，此並有同日前揭訊問筆錄載明可稽，參諸
    執勤警員係依法執行公務，與異議人並不相識，素無怨隙，
    苟非實情，自無須恣意誣攀之理。而且警員執行公務本身受
    行政懲處責任之監督，到庭具結作證更以刑罰擔保其真實性
    ，警員應無甘冒行政懲處及刑法偽證罪責任而刻意誣陷之必
    要。因此，可信賴警員丙○○前開陳證為真實。
  (二)異議人雖辯稱：當時是跟者大家的行車方向一起騎的，直接
    往屏東方向騎回去，並沒有看到警察云云。惟按法院受理交
    通異議案件，乃是對於交通舉發行政處分審查其是否違法，
    本質上屬於行政爭訟過程，與普通法院審理刑事案件之原則
    不同。其舉證責任之原理，非如刑事案件中，應超越任何合
    理懷疑始可為有罪判決者之嚴格程度。其舉證責任之原理，
    應與民事訴訟相類似，除有特別規定外，基本上準用民事訴
    訟法，由國家機關與人民二造，各自履行其主觀之舉證責任
    ，在過程中各自提出證據；若窮盡各種證據方法，待證結果
    仍有不明時，則由客觀之舉證責任危險分配原則，決定國家
    機關與人民二造何人應受敗訴危險。此參酌行政訴訟法第一
    百三十六條規定準用民事訴訟法第二百七十七條自明。查原
    裁決機關交通部公路總局嘉義區監理所臺南監理站，裁決異
    議人乙○○所有之該輛機車有不依兩段式左轉並不服稽查取
    締逃逸，乃引據舉發單為證。而舉發本件違規事件之高雄市
    政府警察局交通大隊警員丙○○，就本件如何查獲並舉發之
    經過，亦於本院調查時到庭陳證無訛，已如前述，並就異議
    人之該輛機車，係沿著高雄市○○路由西向東欲左轉行駛進
    入光華路，在行經民生路與光華路之設有機車兩段式左轉標
    誌交叉路口時，【未以二段式之方式完成左轉，而逕行直接
    由民生路左轉進入光華路行駛】，經執勤員警【馬上鳴笛並
    以手示意攔停】，惟該部機車【沒有停就直接往光華路方向
    行駛】等本件違規情節均供述明確，而查警員丙○○本身直
    接見聞異議人該部機車有轉彎時不依號誌指示並拒絕停車接
    受稽查逃逸之事實經過，對事實最為明瞭，又經以行政及刑
    事責任擔保其真實性，且舉發當時所記載違規人該車行駛之
    違規情節又與事實相符，參以異議人亦坦承有於前開時、地
    未依兩段式左轉行駛之事實等等各項因素，綜合認定其陳述
    為可採信。而異議人乙○○就其指稱案載當時未見警察在場
    取締攔停乙節，既未提出確實證據以供調查，亦未提供任何
    相關證據足資證明，從而異議人前開所辯，要係卸責之詞，
    自無可採。
  (三)又前開舉發通知單，業經高雄市政府警察局交通大隊，依據
    受處分人即異議人乙○○所登記之車籍資料，掛號郵寄予異
    議人，經郵政人員前往投送，發現異議人已遷移不明，以致
    無法依址送達後，該交通大隊經電腦查詢異議人之登記地址
    ，得知異議人並未辦理變更，乃依上開行政程序法有關公示
    送達之規定，辦理公示送達之公告等情，則有招領逾期退回
    之舉發通知單掛號郵件、高雄市政府警察局九十五年五月十
    八日高市警交字第０九五００三三一四八號公告函及違規罰
    單單退公示註記移送表各一份存卷可佐。另異議人之車籍地
    係位在臺南縣歸仁鄉○○村○○○街77巷50號，亦據移送機
    關檢送之機車車籍查詢明細在卷可考，此與前述高雄市政府
    警察局交通大隊郵寄送達之地址，經核並無不同，顯見異議
    人確有應為送達之處所不明之情形。從而，高雄市政府警察
    局交通大隊為避免行政程序遲延本得依前述行政程序法之規
    定，依職權為公示送達。又前揭舉發違反道路交通管理事件
    通知單之公示送達生效日期為九十五年七月一日，復有前揭
    公示送達生效日規定可為憑考，故高雄市政府警察局交通大
    隊，就上述交通違規舉發通知單之送達，應係合法且適當。
四、綜上所述，本件受處分人即異議人乙○○所有之前開重型機
    車，有於上述時、地經人騎駛，轉彎時未遵守道路交通號誌
    之指示且拒絕停車接受稽查而逃逸之事實既可認定，則原處
    分機關即移送機關交通部公路總局嘉義區監理所臺南監理站
    據此引用前開道路交通管理處罰條例第四十八條第一項第二
    款、第六十條第一項、第六十三條第一項第一款之規定，而
    分別裁處異議人罰鍰新臺幣一千八百元並予記違規點數一點
    及罰鍰新臺幣六千元並予記違規點數一點，於法即無違誤，
    至本件異議人之指摘本件裁處有所不當，經核並無理由，故
    應予以駁回。
五、據上論斷，應依道路交通案件處理辦法第十九條，裁定如主
    文。
中    華    民    國    95    年    11    月    27    日
                  交通法庭  法  官  張瑛宗
以上正本證明與原本無異
如不服本裁定應於送達後5日內向本院提出抗告狀（應附繕本）
。
                            書記官  劉鴻瑛
中    華    民    國    95    年    11    月    29    日


司法院資訊處製作；財團法人民間司法改革基金會備份。
